# 对无偿划拨股权的确认及保留意见

提问人：zfcpawj 时间：2012-02-21 16:30:03
国资委将A企业所持有的××银行股权 5000 万股无偿划拨给B企业，B企业以每股 1 元，即 5000 万元入账，我们认为该交易是在国资委主导下进行的无偿划拨，应属同一控制下企业合并，建议企业改按划出方的账面价值入账，但企业称这部分划入的股权由于历史原因无法取得账面价值，也无明确的划出方。 我们建议企业根据××银行当时净资产价值核定，但企业称无法提供该银行报表，也不愿按照名义价值入账，于是我们出具了报表意见。
请教陈版：我们双方这样处理是否妥当，有无更好的办法呢

回答人：chenyiwei
在划转以后，B企业控制了该银行吗？银行股权变动在银监部门需要办理的核准手续是否均已办理完毕？ 如果确属在国资委主导下，并且划转后控制了该银行（估计可能性不大，因为银行的股权一般都很分散），则按同一控制下合并的原则处理；如果并未取得对银行的控制权，则应按该项长期股权投资在原划出方的帐面价值入账，后续按成本法或者权益法进行后续计量。 如果无法提供所需信息的，或者企业未按照上述原则处理的，应视其影响程度出具适当的非无保留意见审计报告。

提问人：ying0518 时间：2012-02-21 21:45:22
回复 chenyiwei 的帖子
请教陈版，未取得控制权的情况，为什么长期股权投资应当按原划出方的账面价值入账？

回答人：chenyiwei
参照以往对无偿划转资产和股权的惯例，《企业会计制度》下是按划出方的原帐面价值入账。在新准则未作规定的情况下，实务上一般沿用。

提问人：zfcpawj 时间：2012-02-22 11:58:38
陈版的判断是正确的，确实未取得控制权。再次请教，在无法取得原账面价值的情况下，划转时点的净资产价值、或者名义价值能否作为入账的考虑呢。

回答人：chenyiwei
无法取得划出方原帐面价值的情况应当很少见。如果确实不能取得，则也可以以对应的帐面净资产或者净资产评估值份额为基础，但应在附注中披露长期股权投资初始计量金额的确定依据。

提问人：无奈 CPA 时间：2012-05-04 17:15:11
回复 ccsummer 的帖子
个人认为也不能税前列支这部分成本。因为公司根本就没有付出任何代价的情况下税前抵扣，不符合税法精神。比如评估增值的固定资产，增值部分已经交税的情况下，相应折旧才能税前列支。

回答人：chenyiwei
这个问题没有明文规定。我理解可能需要考虑划出方是否将划出的净资产作为损失税前列支。如果划出方没有作为其损失税前列支，则这部分成本似乎不应计入转让时的应纳税所得额。

提问人：ccsummer 时间：2012-05-05 20:39:53
回复 chenyiwei 的帖子
陈老师，但是我们这个无偿划拨取得的股权，最初形成的时候是由我们的子公司投资取得的，再无偿划拨给我们母公司，并不是从集团外的其他企业无偿划拨进来的，我觉得这不是就是把这股权从裤袋放到衣袋里，怎么就变成不是我们的投资成本了。现在转让了以后，原来的这块投资成本不让扣除，要多纳税，不是很冤枉？

回答人：chenyiwei
如是，则母公司取得孙公司股权不是企业合并。母公司层面不会就此形成资本公积，而是借记“长期股权投资——孙公司”，贷记“长期股权投资——子公司”，相当于部分收回对子公司的投资，不形成资本公积。

提问人：bestxulin 时间：2013-06-19 14:47:46
同受国家控制的两方不是不认定为关联方吗？为什么这里又认为是同一控制？

回答人：chenyiwei
参与合并或者划转的各方受到同一个国资委（即同一政府）控制，在该国资委主导下实现的重组，应认定为同一控制。